【裁判字號】    95,上訴,1190
【裁判日期】    950912
【裁判案由】    違反毒品危害防制條例
【裁判全文】
臺灣高等法院高雄分院刑事判決        95年度上訴字第1190號
上  訴  人
即  被  告  甲○○
                    現於臺灣屏東監獄
指定辯護人  本院公設辯護人  李佩娟
上列上訴人因違反毒品危害防制條例案件，不服臺灣高雄地方法
院94年度訴字第960 號中華民國95年5 月4 日第一審判決（起訴
案號：臺灣高雄地方法院檢察署93年度偵續字第126 號），提起
上訴，本院判決如下：
    主  文
上訴駁回。
    事  實
一、甲○○於民國92年3 月5 日前之不詳時間，以新台幣（下同
    ）40000 元之價格，向姓名年籍均不詳、綽號「小黑」之成
    年男子購入數量不詳之第一級毒品海洛因，欲供己施用而持
    有之。詎其取得海洛因後，竟思海洛因市價甚高，乃為圖營
    利，又取得不詳數量之葡萄糖及其他白色粉末，將之與上開
    海洛因以研磨杵臼混合後，利用夾鏈袋分裝成24包（空包裝
    袋總重8.01公克，合計淨重4.85公克，純度16%） ，放置在
    其向張自強租賃之高雄市旗津區○○○路176 號進門右邊第
    一間房間內，伺機販賣予不特定之人。嗣於92年3 月5 日15
    時30分許，內政部警政署保安警察第三總隊（下稱保安警察
    ）持搜索票前往上址搜索，經敲門示意後，詎甲○○竟拒不
    開門，並迅將其所有之前開物品，四處藏放，經過20分鐘始
    開門，嗣警入內後，分別在入門客廳左邊窗戶外牆邊、客廳
    正中央神桌頂上、後院木櫥抽屜內、甲○○房間書桌上、及
    張自強房間書桌上小盒子內扣得甲○○所有之海洛因24包（
    包裝總重8.01公克，合計淨重4.85公克）、未檢出法定毒品
    成分之白色粉末4 包（包裝袋重1 點65公克，合計淨重5.62
    公克）及稀釋毒品濃度所用之葡萄糖9 包（每包5 公克）、
    小研磨杵臼1 組、夾鏈袋183 只、分裝工具6 支等物。
二、案經內政部警政署保安警察第三總隊報告臺灣高雄地方法院
    檢察署檢察官偵查起訴。
    理  由
壹、程序方面:
一、按被告以外之人於偵查中向檢察官所為陳述，除顯有不可信
    之情況者外，得為證據，刑事訴訟法第159 條之1 第2 項定
    有明文。偵查中對被告以外之人所為之偵查筆錄，或被告以
    外之人向檢察官所提之書面陳述，性質上均屬傳聞證據。惟
    現階段刑事訴訟法規定檢察官代表國家偵查犯罪、實施公訴
    ，依法其有訊問被告、證人及鑑定人之權，證人、鑑定人且
    須具結，而實務運作時，檢察官偵查中向被告以外之人所取
    得之陳述，原則上均能遵守法律規定，不致違法取供，其可
    信度極高。職是，被告以外之人前於偵查中已具結而為證述
    ，除反對該項供述得具有證據能力之一方，已釋明「顯有不
    可信之情況」之理由外，不宜即遽指該證人於偵查中之陳述
    不具證據能力。證人陳美娟、張資苹於93年度偵續字第 126
    號案件偵查中以證人身分具結後之陳述，被告及辯護人均未
    曾提及檢察官在偵查時有不法取供之情形，且未釋明上開供
    述有顯不可信之情況，依前述說明，渠等於偵查中之證言自
    具有證據能力。
二、按刑事訴訟法第158 條之3 規定，證人、鑑定人依法應具結
    而未具結者，其證言或鑑定意見，不得作為證據。核其立法
    意旨，在以具結擔保其證言係據實陳述，倘違背該等具結規
    定，其等證言，即因欠缺程序方面之法定要件，難認為係合
    法之證據資料。經查：臺灣高雄地方法院檢察署93年度偵續
    字第126 號案件偵查中，檢察官以證人身分傳訊胡軫糖、崔
    守信、戴振中，自應依法具結，檢察官未命胡軫糖等3 人於
    供前、供後具結，渠等於該次偵查中所為之陳述亦不得作為
    證據。
三、按被告以外之人，於審判外之言詞或書面陳述，除法律有規
    定者外，不得作為證據；又被告以外之人（包括證人、鑑定
    人、告訴人、被害人及共同被告等）於檢察事務官、司法警
    察官或司法警察調查中所為之陳述，與審判中不符時，其先
    前之陳述具有較可信之特別情況，且為證明犯罪事實存否所
    必要者，得為證據，刑事訴訟法第159 條第1項 、第159 條
    之2 分別定有明文。是被告以外之人於司法警察（官）調查
    中所為之陳述，依刑事訴訟法第159 條第1 項規定，係屬傳
    聞證據，原則上無證據能力，惟如該陳述與審判中不符時，
    其先前之陳述具有較可信之特別情況，且為證明犯罪事實存
    否所必要者，依同法第159 條之2規 定（即刑事訴訟法第15
    9 條第1 項所指之「除法律有規定者外」），始例外認為有
    證據能力；如該陳述與審判中相符時，因該陳述並不符合刑
    事訴訟法第159 條之2 有關傳聞例外之規定，故不得作為認
    定本案犯罪事實有無之證據，此時，當以證人於審判中之陳
    述作為證據。另所謂「前後陳述不符」之要件，應就前後階
    段之陳述進行整體判斷，以決定其間是否具有實質性差異，
    惟無須針對全部陳述作比較，陳述之一部分有不符，亦屬之
    。又「證明犯罪事實之存否所必要」，即使用證據之必要性
    ，係指因無法再從同陳述者取得證言，而有利用原陳述之必
    要性，只要認為該陳述是屬於與犯罪事實存否相關之事實，
    並為證明該事實在實質上之必要性即可。而「具有可信之特
    別情況」，係指依陳述時之外部客觀情況而言，足以令人相
    信該陳述是虛偽之危險性不高，必須綜合該陳述是否未受到
    外力影響；陳述人之觀察、記憶、表達是否正確及有無偽證
    之各項因素，而為判斷。經查：
  (一)證人張資苹警詢之陳述與審判中相符，依前開說明，應以其
    審判中所述作為證據，其警詢所述應無證據能力。
  (二)共同被告張自強於警詢陳述關於甲○○部分：經核與其於審
    判中以證人身分具結後所為之陳述相符，依前開說明，應以
    其審判中陳述作為證據，其警詢所述應不得作為證據。
三、證人陳美娟於警詢之陳述：按被告以外之人於審判中有滯留
    國外或所在不明而無法傳喚或傳喚未到者，其於檢察事務官
    、司法警察官或司法警察調查中所為之陳述，經證明具有可
    信之特別情況，且為證明犯罪事實存否所必要者，得為證據
    ，刑事訴訟法第159 條之3 第3 款定有明文。經查：證人陳
    美娟於警詢陳述內容，與其於偵查中以證人身分具結所為之
    陳述相同，而其偵查中證述有證據能力已如前述，是其警詢
    之陳述應非為證明犯罪事實存否所必要者，自不得作為證據
    。
四、另按鑑定人由審判長、受命法官或檢察官就下列之人選任 1
    人或數人充之：一就鑑定事項有特別知識經驗者。二經政府
    機關委任有鑑定職務者；鑑定之經過及其結果，應命鑑定人
    以言詞或書面報告；法院或檢察官得囑託醫院、學校或其他
    相當之機關、團體為鑑定，或審查他人之鑑定，並準用刑事
    訴訟法第203 條至第206 條之1 規定，刑事訴訟法第198 條
    、第206 條第1 項、第208 條第1 項分別定有明文。且臺灣
    高雄地方法院檢察署已概括選任法務部調查局就案件有關毒
    品種類鑑定事項之鑑定機關，有台灣高等法院檢察署92年10
    月15日檢文允字第0921001322號該署函示可稽。依上開說明
    ，卷附法務部調查局92年4 月25日調科壹字第220015134 號
    鑑定通知書，雖係被告以外之人於審判外之書面陳述，然係
    檢察機關概括委託法務部調查局鑑定後所製作之鑑定報告，
    為刑事訴訟法第159 條第1 項所指例外情形，應有證據能力
    。
貳、實體方面:
一、訊據上訴人即被告固坦承扣案之海洛因、未含法定毒品成分
    之白色粉末、葡萄糖、研磨杵臼、夾鏈袋、分裝工具等物為
    其所有，惟否認有何意圖販賣而持有海洛因之犯行，辯稱：
    「扣案之海洛因及未含法定毒品成分之白色粉末，係在本案
    查獲前2 天伊剛領到薪水，就拿4 萬元，向綽號『小黑』之
    人所購買，準備要自己吸食，葡萄糖及未含法定毒品成分之
    白色粉末，都是要用來稀釋海洛因用的，研磨杵臼是用來混
    合葡萄糖、白色粉末與海洛因，夾鏈袋係買海洛因時綽號『
    小黑』之男子所附贈，均係施用海洛因之工具」、「我每天
    施用毒品，係以施打靜脈之式每日施打2 包，每包0.4 公克
    ，合計0.8 公克。」云云。
二、經查：
  (一)保安警察於92年3 月5 日持搜索票前往高雄市旗津區○○○
    路176 號，分別在入門客廳左邊窗戶外牆邊、客廳正中央神
    桌頂上、後院木櫥抽屜內、被告甲○○房間書桌上、及被告
    張自強房間書桌上小盒子內扣得被告甲○○所有之海洛因24
    包（包裝總重8.01公克，合計淨重4.85公克）、未檢出法定
    毒品成分之白色粉末4 包（包裝袋重1.65公克，合計淨重5.
    62公克）及與稀釋毒品濃度所用之葡萄糖9 包（每包5 公克
    ）、研磨杵臼1 組、夾鏈袋183 只之事實，業據被告坦承不
    諱，並有海洛因24包、未檢出法定毒品成分之白色粉末 4包
    、葡萄糖9 包、研磨杵臼1 組、夾鏈袋183 只扣案可資佐證
    ，而上開扣案之海洛因24包，經法務部調查局鑑定結果，確
    係第一級毒品洛因（合計淨重4 點85公克，空包裝重8.01公
    克，純度16% ，質純淨重0.78公克），有法務部調查局92年
    4 月25日調科壹字第220015134 號鑑定通知書1 紙附卷可稽
    。證人戴振中於原審法院審理時證稱：「張自強房間內之海
    洛因係在房間書桌之抽屜內扣得」等語，然被告甲○○於原
    審法院審理時已供稱：「我當時知悉警察要來搜索，一時緊
    張，就將所持有之毒品亂丟，曾將部分海洛因從張自強房間
    外拋入房間內，嗣經警要求打開房門進入後，發現毒品係落
    在書桌上」等語（見原審卷第195-196 頁），且保安警察崔
    守信、胡軫糖於92年3 月5 日詢問過程，係以「查獲之海洛
    因毒品28小包 (實即海洛因24包及未檢出法定毒品成分之白
    色粉末4 包)， 分別在入門客廳左邊窗戶牆邊及客廳正中央
    神桌頂上和後院木櫥抽屜內與客廳右邊所起出，經你開啟之
    房間內書桌上小盒子等地方查獲；安非他命錠100 顆及注射
    針筒、分裝袋則在後院雜物堆內（用小塑膠罐裝著）搜索查
    獲上開毒品，你有無會同在場？」等語詢問被告甲○○；另
    於92年3 月20日詢問過程以「警方人員於你居住的房間內書
    桌上小盒子查獲毒品1 批，該批毒品為何人所有？」等語詢
    問張自強（見警卷第2 、7 頁）。而查上開保安警察均有參
    與搜索扣押之執行，有搜索扣押筆錄在卷可稽（見警卷第10
    、11頁），渠等甫執行搜索完畢對於搜索過程之記憶，相較
    於證人戴振中於原審法院結證距離案發約3 年餘，自是較為
    清晰，況本件搜索扣押過程亦未針對張自強房間書桌抽屜扣
    得之物進行拍照存證，證人戴振中所言，尚難遽信。被告甲
    ○○持有上開海洛因及葡萄糖等物，其中部分係在張自強房
    間內書桌上之小盒子扣得，應堪認定。
  (二)衡情，販賣毒品之人為了牟利，均會在毒品內摻入非屬毒品
    之白色粉末增加重量後，再行出售，故施用毒品者所購得之
    毒品純度通常已經很低，此由本件扣案之海洛因純度為16 %
    ，可得應證，一般施用毒品者，當不會再行摻入非毒品之他
    種粉末，而降低毒品品質。且本件扣案海洛因24包合計淨重
    4.85公克，葡萄糖及未檢出含法定毒品成分之白色粉末，總
    計重量為50公克，縱被告施用海洛因有摻雜葡萄糖或其他粉
    末之情，亦僅需少量，且倘若被告所持有之海洛因果真係為
    了供己施用，又何需本末倒置的大量摻雜葡萄糖及他種粉末
    ，反而降低了毒品之純度及品質？實有違常理。被告甲○○
    前揭辯解，實難採信。
  (三)葡萄糖得溶於水，乃眾所週知之事實，縱被告甲○○施用毒
    品之方式係將海洛因施打入靜脈之方式為之，勢必與葡萄糖
    溶液混合為之，則其逕行抽取葡萄糖水再吸取第一級毒品海
    洛因混合後，即能施打進入體內，殊無須預將「葡萄糖粉」
    及「第一級毒品海洛因粉末」二者先混合再加水之必要，參
    諸其備有混合稀釋之小研磨杵臼1 組、夾鏈袋183 只、分裝
    工具6 支及葡萄糖9 包等物，其「葡萄糖粉」及「第一級毒
    品海洛因粉末」二者先混合之目的，顯係為增加分量，牟取
    暴利而為之。其購入之目的顯不止於供己施用，且毒品價格
    至為昂貴，自己施用毋庸預先分裝多寡不一之多包，施用之
    時任取所需即可，俾免耗損而浪費得之不易之毒品。是被告
    甲○○前揭所辯，應無足採，其係欲將海洛因及葡萄糖利用
    研缽磨研混合增加分量後售賣之，以獲暴利。
  (四)本件為警查扣被告甲○○所有之海洛因達24包，淨重共4.85
    公克，被告甲○○雖稱係用剛領得之薪資48000 元取 40000
    元，向綽號「小黑」之男子所購買，此與一般施用毒品之人
    通常不會一次投注巨額金錢，購買大量毒品之情，顯然不同
    ，又一般施用如確有需要儲備多量海洛因供己隨時取得施用
    ，亦不會選擇以少量多包之方式購買，蓋海洛因物稀價昂，
    分裝於夾鏈袋將會有少量海洛因沾附於夾鏈袋，無形中造成
    浪費。被告既已有意一次購足一個月份的施用量，竟選擇購
    買24小包，每包毛重均約為0.2 、0.3 至0.4 公克、或 0.5
    、0.8 、0.9 、0.1 、4.1 公克（見警卷第48頁），顯與常
    情不符，是被告辯稱扣案海洛因係購買時即由賣家分裝成24
    包，亦無可採。被告雖辯稱扣案之第一級毒品海洛因係供自
    己施用云云，就其每天施用毒品之次數及數量於本院準備程
    自承係以施打靜脈之式每日施打2 包，每包0.4 公克，合計
    0.8 公克。本件依被告自陳以40000 元之價格，購得之24包
    第一級毒品海洛因合計淨重4.85公克，純度16% ，以被告每
    日施打0.8 公克計算，不出一星期，即消耗完畢。而其工件
    收入，據其舉證人即其工件伙伴乙○○，於95年9 月5 日本
    院審理時經檢辯雙方交互詰問，結證稱: 「作鐵工認識被告
    ，發覺他有施用毒品，不知道何種毒品，我推斷被告施用安
    非他命，被告一天工資1000元，每月約工作20天，即工資約
    2 萬元。」等語。被告復稱「92年1 月，買3 萬多元毒品，
    2 月買4 萬元，我無積蓄，工作所得均買毒品花光光。租房
    子要1500元，其他的是生活費用。」云云，如上所述，被告
    工作收入非豐，既無積蓄，卻幾乎均用之於購買毒品施用，
    至其生活堪虞。一般正常人每次、每日施用毒品之劑量均有
    一定之限制，如施用毒品超過此一限制即有致死可能。正常
    人之海洛因一般劑量為每4 小時施用5 至10毫克（純品），
    單次施用之最低致死量為200 毫克，有行政院衛生署管制藥
    品管理局管檢字第0930009353號函附卷可參。觀諸被告前開
    供述，其供稱每日施打第一級毒品海洛因2 包，每包0.4 公
    克，合計0.8 公克。核與其所被查扣之24包第一級毒品海洛
    因，每包分量不一，少者毛重0.1 公克，多者毛重4.1 公克
    。其購入之目的顯不止於供己施用，且毒品價格至為昂貴，
    自己施用毋庸預先分裝多寡不一之多包，施用之時任取所需
    即可，俾免耗損而浪費得之不易之毒品，參諸其備有混合稀
    釋之小研磨杵臼1 組、夾鏈袋183 只、分裝工具6支 及葡萄
    糖9 包等物，顯係為增加分量，牟取暴利而為之。又依其所
    辯，扣案之第一級毒品海洛因非其分裝，乃購入即分裝妥適
    云云，既如此，何以又備有小研磨杵臼1 組、夾鏈袋183 只
    、分裝工具6 支及葡萄糖9 包等分裝必備之物品。本院按毒
    品之危害足以動搖國本、減損國力、腐蝕國民健康、凡長期
    施用毒品者成癮者，無不成為病夫甚或暴斃 (長期施用無不
    乾癟或猝死），尤以若依被告所陳其每日施打第一級毒品海
    洛因0.8 公克，竟能體壯如牛，且如被告所陳其施用第一級
    毒品海洛因，必已成癮，但查獲後，本院審理期間亦未發見
    戒斷現象，足徵其所述施用毒品之分量，非全然可信，被告
    為規避販賣之罪，不惜誇大其施用之分量，殊乃推諉避重就
    輕之詞。此外，扣案夾鏈袋多達183 只，業經法院於審理時
    當庭勘驗無誤，似此小型夾鏈袋，實務上多為販賣此類毒品
    所用之物，預先分裝妥適，便於配送及交易。倘如被告所言
    ，其向「小黑」購買海洛因既然係供己施用，則在重量僅4.
    85公克之情況下，何須再另取得大量夾鏈袋之必要，況將海
    洛因分裝於夾鏈袋會造成浪費已如前述，被告亦無在單純供
    自己施用攜帶方便之需，而將所購得之海洛因分裝於夾鏈袋
    之理，又扣案之分裝工具6 支，亦足徵上開夾鏈袋係用來分
    裝被告將海洛因與葡萄糖或未檢出毒品成分之白色粉末混合
    後之粉末所用。再參以，被告甲○○於警搜索扣得海洛因及
    葡萄糖等物後，於警詢及偵查中均否認扣案物品為其所有，
    甚至辯稱：應係同住在上址之被告張自強所有等語（見警卷
    第1-2 頁），嗣於原審法院審理時，始坦承持有扣案物品，
    益見其情虛，被告甲○○所辯自無足採。
  (五)綜上，被告將所購得之海洛因利用研磨杵臼將葡萄糖或未檢
    出毒品反應之白色粉末將之混合後，再利用分裝工具分裝於
    夾鏈袋中，顯已將原單純為施用目的而持有之主觀意思，轉
    變成基於出售營利之意圖甚明。
  (六)證人張資苹雖稱：曾見有人來找被告甲○○而被告甲○○並
    交付白色粉末予對方之情形等語；被告張自強以證人身分為
    陳述時亦稱：張資苹曾向其提起甲○○在販賣毒品乙節等語
    。然本件除扣案白色粉末28包，其中檢出含海洛因成分有24
    包，尚有4 包未檢出毒品成分，證人張資苹雖見被告甲○○
    有與人交易白色粉末之情，被告所交付者係海洛因抑係扣案
    未檢出毒品成分之白色粉末，似仍有疑，是依全卷證據，尚
    不足以證明被告於購入之初即有販賣意圖，此外亦查無販毒
    之交易對象、價格及方式等足認被告確有販賣毒品之積極證
    據，即難以販賣第一級毒品罪相繩，併予敘明。
三、查海洛因為毒品危害防制條例第2 條第2 項第1 款所列第一
    級毒品。是核被告所為，係犯毒品危害防制條例第5 條第 1
    項之意圖販賣而持有第一級毒品罪。被告單純持有第一級毒
    品海洛因之犯行在先，進而意圖販賣而持有在後，前後二者
    乃持有行為繼續中，僅係更易其持有之目的，為實質上一罪
    ，其先前單純持有為其後意圖販賣而持有吸收，不另論罪。
四、原審就此部分，依毒品危害防制條例第5 條第1 項、第19條
    第1 項，並審酌被告意圖販賣而持有第一級毒品之數量非鉅
    ，對於助長毒品泛濫而造成社會危害之情節尚輕，並衡之被
    告犯後坦認部分犯罪情節，犯後態度亦非惡劣等一切情狀，
    量處有期徒刑10年6 月。另扣案之海洛因24包，係屬第一級
    毒品，應依同條例第18條第1 項前段規定沒收銷燬之；扣案
    之葡萄糖9 包、未檢出毒品成分之白色粉末4 包、研磨杵臼
    1 組、夾鏈袋183 個、分裝工具6 支，均係被告所有，其中
    葡萄糖及未檢出毒品成分之白色粉末，係用來與海洛因混合
    後，伺機販賣所用；研磨杵臼1 組係混合海洛因與葡萄糖或
    未檢出毒品成分之白色粉末之用；夾鏈袋係分裝海洛因與葡
    萄糖或未檢出毒品之白色粉末混合後之粉末，欲分量販賣之
    用；又盛裝海洛因之包裝袋24只，因已經法務部調查局就之
    與盛裝之第一級毒品海洛因分別鑑析其重量，應可視為與第
    一級毒品分離之物，然該包裝袋，係被告盛裝毒品且便於攜
    帶伺機販賣之用，均係供被告實行意圖販賣而持有第一級毒
    品犯罪所用之物，均依同條例第19條第1 項前段規定沒收。
    至針筒9 支、止血橡皮管1 條、行動電話2 支等物，因與本
    案被告甲○○意圖販賣持有第一級毒品犯行無直接關聯性，
    不為沒收之諭知。認事用法尚無不合，量刑亦稱妥適，被告
    上訴意旨否認犯罪，空言指摘原判決不當，並無可取，為無
    理由，應予駁回。 (檢察官於本院準備程序陳稱變更起訴法
    條為毒品危害防制條例第4 條第1 項之販賣第一級毒品海洛
    因罪，自不生起訴之效力)
五、另被告張自強部分，已經原審判決確定，不另論列，附此
    明。
據上論斷，應依刑事訴訟法第368條，判決如主文。
本案經檢察官彭南雄到庭執行職務。
中    華    民    國    95    年    9     月    12    日
                  刑事第二庭    審判長法  官  林正雄
                                      法  官  黃壽燕
                                      法  官  陳啟造
以上正本證明與原本無異。
如不服本判決應於收受本判決後10日內向本院提出上訴書狀，其
未敘述上訴理由者，並得於提起上訴後10日內向本院補提理由書
狀（均須按他造當事人之人數附繕本）「切勿逕送上級法院」。
中    華    民    國    95    年    9     月    12    日
                                      書記官  黃琳群
附錄本判決論罪科刑法條：
毒品危害防制條例第5條
意圖販賣而持有第一級毒品者，處無期徒刑或10年以上有期徒刑
，得併科新臺幣7 百萬元以下罰金。
意圖販賣而持有第二級毒品者，處5 年以上有期徒刑，得併科新
臺幣5 百萬元以下罰金。
意圖販賣而持有第三級毒品者，處3 年以上10年以下有期徒刑，
得併科新臺幣3 百萬元以下罰金。
意圖販賣而持有第四級毒品或專供製造、施用毒品之器具者，處
1 年以上7 年以下有期徒刑，得併科新臺幣1 百萬元以下罰金。


司法院資訊處製作；財團法人民間司法改革基金會備份。
